臺灣高等法院民事判決　　　　　　　　92年度上易字第1005號
上 訴 人　　乙○○
被上訴人　　甲○○
上列當事人間確認所有權存在事件，上訴人對於中華民國92年6
月27日臺灣士林地方法院92年度訴字第222號第一審判決提起上
訴，經本院於94年3月23日言詞辯論終結，判決如下：
    主    文
上訴駁回。
第二審訴訟費用由上訴人負擔。
    事 實 及 理 由
一、上訴人主張：坐落台北市○○區○○段5小段639地號土地
    、門牌台北市南港區○○○路○段32巷3號7樓房屋，原為訴
    外人楊淑萍（即上訴人配偶之妹）所有，上訴人於民國79
    年2月間經楊淑萍同意，於該屋頂樓加蓋如原審判決附圖所
    示、建號3600號、面積81.93平方公尺房屋（下稱系爭頂樓
    增建房屋），有獨立出入門戶，與7樓不相通。嗣楊淑萍因
    積欠訴外人陳春樺金錢，上開7樓房地遭陳春樺聲請以原法
    院85年執字第5914號強制執行事件拍賣，執行法院誤認系爭
    頂樓增建房屋亦為楊淑萍所有，一併予以拍賣，由被上訴人
    拍定，損及上訴人權益，兩造間及上訴人與陳春樺間，均無
    債權債務關係，系爭頂樓增建房屋乃上訴人委由包商洪登科
    施工興建，為上訴人所有，原由上訴人全家居住，為此，依
    所有權之法律關係，提起本訴云云（原審為上訴人敗訴之判
    決，上訴人不服提起上訴）。並聲明：(一)原判決廢棄。(二)確
    認坐落台北市○○區○○段5小段638地號土地上之房屋即台
    北市南港區○○○路○段32巷3號7樓頂樓加蓋部分，建號360
    0、面積81.93平方公尺如原審判決附圖所示房屋所有權全部
    ，為上訴人所有。(三)被上訴人應搬遷前項系爭房屋，並將該
    屋返還予上訴人。(四)上訴人願供擔保，請准宣告假執行。
二、被上訴人則以：系爭頂樓增建房屋非上訴人所增建，且系
    爭頂樓增建房屋與7樓房地原為訴外人楊淑萍所有，經法院
    拍賣及買賣等程序後，所有權人迭於89年1月17日因拍賣改
    為訴外人董喜榮、同年6月7日因買賣改為訴外人葉尾治，而
    被上訴人嗣於同年8月25日自葉尾治處購買上開房地，合法
    取得系爭頂樓增建房屋所有權。又被上訴人並非拍定人，且
    系爭頂樓增建房屋之拍賣程序若有不符規定之事，上訴人亦
    應依循異議程序救濟，惟上訴人於法院執行點交時，並同意
    最遲於89年3月30日前自行搬遷，絕無異議，且上訴人於拍
    定後提出之民事聲明異議狀中並未對系爭房屋所有權有所爭
    執，上訴人所提本件訴訟實無理由等語，資為抗辯。並聲明
    ：上訴駁回。
三、上訴人主張，坐落台北市○○區○○段5小段638地號、應有
    部分202/10,000及其上第2755建號、門牌忠孝東路6段32巷3
    號7樓房屋原為訴外人楊淑萍所有，因債權人聲請強制執行
    ，將系爭頂樓增建房屋併付拍賣等事實，業據其提出拍賣公
    告附表、鑑定報告等影本為證，並為被上訴人所不爭，上訴
    人此部分主張堪信為真正。
四、上訴人復主張上開執行標的由被上訴人拍定，及系爭頂樓增
    建房屋，係上訴人於79年2月間，經楊淑萍同意後，委由包
    商洪登科施工興建，為上訴人所有等情，雖提出工程合約、
    估價單、裝潢計算單等為證。然為被上訴人所否認，並以前
    詞置辯，是本件爭點厥為系爭頂樓增建物是否為上訴人所有
    ？茲析述之：
  (一)坐落台北市○○區○○段5小段638地號、應有部分202/10,0
    00及其上第2755建號、門牌忠孝東路6段32巷3號7樓房屋，
    原係訴外人楊淑萍所有，經債權人萬泰商業銀行股份有限公
    司（下稱萬泰銀行）聲請，由原法院以84年執全字第951號
    假扣押執行事件，囑託台北市松山地政事務所於84年6月27
    日為假扣押登記在案。而系爭頂樓增建房屋，係未辦保存登
    記之增建物，萬泰銀行乃於85年11月11日聲請本案強制執行
    上開假扣押標的，由原法院85年執字第5914號清償債務強制
    執行事件受理，依債權人萬泰銀行之請求，於86年3月28日
    會同地政人員至現場勘測查封後，併同上開7樓建物及基地
    拍賣，而債權人陳春樺則係分別以拍賣抵押物裁定、支付命
    令為執行名義，就同一執行標的聲請強制執行，分由原法院
    87年執字第4483號、88年執字第12165號執行事件受理，而
    依強制執行法第33條規定，合併執行程序，亦即併案強制執
    行（萬泰銀行於87年7月16日撤回執行聲請，又於88年4月30
    日聲請執行，由88年度執字第8037號受理，亦併案執行）。
    上開執行標的嗣於88年12月30日第3次拍賣時，經訴外人董
    喜榮以總價新台幣8,611,000元得標拍定，繳足價金，而由
    原法院於89年1月10日核發權利移轉證書取得所有權在案，
    業經本院調閱上開強制執行事件卷宗查明。上訴人主張係由
    被上訴人拍定乙節，應屬誤解。
  (二)系爭頂樓增建房屋，內有3房間、2套衛浴設備，與7樓建物
    內部無法相通，有獨立出入口等情，則經上開執行事件執行
    人員於88年4月20日現場履勘查明，亦有上開執行事件卷附
    之執行筆錄可參。則系爭頂樓增建物既有獨立之出入口及經
    濟效用，即非上開7樓建物之附屬建物，得為獨立權屬之標
    的。訴外人董喜榮經由前開執行拍賣程序取得系爭頂樓增建
    之權屬，已如前述。被上訴人抗辯上開7樓房地及系爭頂樓
    增建物，係董喜榮89年6月7日出賣予訴外人葉尾治，被上訴
    人再於89年8月25日自葉尾治處購得乙節，業據提出與所述
    相符之台北市松山地政事務所異動索引、土地暨建物登記謄
    本、房屋稅繳款書、房地買賣契約書等為證（原審卷第39至
    45、68至74頁），堪信實在。準此，被上訴人取得系爭頂樓
    增建房屋合法之事實上處分權甚明。
  (三)上訴人主張系爭頂樓增建房屋為其所有云云，雖提出工程合
    約、估價單、裝潢計算單等為證（原審卷第62至64頁），惟
    為被上訴人所否認。上訴人於本院聲請傳訊證人洪登科，以
    證明系爭頂樓增建房屋為上訴人所出資興建，並主張其向丙
    昇公司（負責人為楊淑萍）借票來付給洪登科，並從每月所
    領到的薪水中扣還云云。然此部分之主張並未舉證以實其說
    ，且未據證人洪登科出庭作證，故上訴人之主張自難採信。
    上訴人復主張以部分現金及部分支票方式，給付系爭頂樓增
    建房屋之費用於洪登科，惟關於此部分亦未舉證以實其說，
    且上訴人雖提出前述之工程合約、估價單、裝潢計算單等，
    亦無法直接證明系爭頂樓增建房屋為上訴人出資所增建，故
    上訴人主張系爭頂樓增建屋為其出資所增建云云，自無足採
    信。
  (四)況上開執行事件原法院定於86年3月28日上午至現場測量查
    封之通知函、定於86年8月21日訊問價格之通知、定於同年
    10月23日第1次拍賣之通知、定於87年5月28日第2次拍賣通
    知（嗣因執行債權人萬泰銀行撤回而公告停拍）、定於87
    年10月1日第2次拍賣通知（嗣經債權人陳春樺聲請延緩而公
    告停拍）、再定於88年2月4日第2次拍賣通知及定於88年12
    月30日第3次拍賣通知等，均經合法送達於債務人楊淑萍。
    而原法院執行人員於86年3月28日會同地政人員至現場勘測
    查封時，上訴人在場，並未表示系爭頂樓增建房屋為其出資
    興建屬其所有，債務人楊淑萍並委任上訴人為代理人，曾於
    87年2月4日聲請閱覽執行事件卷宗。又於前述原法院執行人
    員88年4月20日現場履勘時，上訴人在場陳述「‧‧7樓現由
    ‧‧目前無人使用居住係空屋」等情，均未曾主張系爭頂樓
    增建房屋為其所有。且於數年之執行程序中，上訴人始終未
    曾循強制執行法第15條之規定，提起第三人異議之訴以排除
    執行程序。抑有進者，執行標的拍定後，因拍定人董榮喜聲
    請點交，於89年2月29日上午原法院執行人員現場履勘時，
    上開執行標的均未搬遷，上訴人到場陳稱：「楊淑萍人在南
    部，請求給予1個月時間搬遷‧‧」、「一定3月30日自行搬
    遷，屆時留在現場之物品任由買受人當廢棄物處理，絕無異
    議。」等語。嗣後拍定人董喜榮亦具狀陳報債務人已於89年
    3月30日自行搬遷完畢完成點交等情。參酌上情，上訴人於
    拍定點交後約2年9月（本件於91年12月25日繫屬原審法院，
    有收狀日期戳可考）始主張系爭頂樓增建房屋為其所有，自
    難憑採。
  (五)按確認法律關係之訴，非原告有即受確認判決之法律上利益
    者，不得提起之。民事訴訟法第247條第1項前段定有明文。
    而所謂即受確認判決之法律上利益，須因法律關係之存否不
    明確，致原告在私法上之地位有受侵害之危險，而此項危險
    得以對於被告之確認判決除去之者而言（最高法院52年台上
    字第1922號判例參照）。被上訴人業已取得系爭頂樓增建房
    屋合法之事實上處分權，已如前述。縱上訴人主張系爭頂樓
    增建房屋為其出資興建屬實，亦不得排除被上訴人已合法取
    得之事實上之處分權，則上訴人提起本件聲明第1項之確認
    所有權之訴，無即受確認判決之法律上利益，不應准許。
五、從而，上訴人本於所有權之法律關係，為本件訴訟求：原審
    為其敗訴之判決，並駁回其假執行之聲請，核無不合。上訴
    仍執陳詞，非有理由，應予駁回。
六、本件事證已明，兩造其餘攻擊及防禦方法，於判決結果不生
    影響，爰不逐一論述，附此敘明。
七、據上論結，依民事訴訟法第449條第1項、第78條，判決如主
    文。
中　　華　　民　　國　　94　　年　　4 　　月　　6　　日
                  民事第八庭審判長法  官 李瓊蔭
                                  法  官 陳邦豪
                                  法  官 游明仁
正本係照原本作成。
不得上訴。
中　　華　　民　　國　　94　　年　　4 　　月　　8 　　日
　　　　　　　　　　　　　　　　　書記官 于  誠
